【裁判字號】    99,訴,2449
【裁判日期】    991231
【裁判案由】    給付借款等
【裁判全文】
臺灣板橋地方法院民事判決              99年度訴字第2449號
原      告  邱吉生
被      告  邱麒銘
上列當事人間請求給付借款等事件，經本院於民國99年12月30日
言詞辯論終結，判決如下：
    主      文
被告應給付原告新臺幣柒拾萬捌仟伍佰壹拾伍元，及自民國九十
九年十一月六日起至清償日止，按週年利率百分之五計算之利息
。
訴訟費用由被告負擔。
    事實及理由
壹、程序方面：
一、按訴狀繕本送達後，原告不得將原訴變更或追加他訴，但有
    下列各款情形之一者，不在此限：(三)擴張或減縮應受判決事
    項之聲明者，民事訴訟法第255條第1項第3款定有明文。查
    本件原告撤回關於違規罰鍰新臺幣（下同）30,800元之請求
    ，為減縮應受判決事項之聲明，揆諸首開規定，自應准許，
    合先敘明。
二、本件被告未於言詞辯論期日到場，核無民事訴訟法第386 條
    各款所列情形，依原告聲請，由其一造辯論而為判決。
貳、實體方面：
一、原告主張：
  (一)被告係原告之兄，原告於民國98年3 月25日應被告之請求以
    原告名義向桃園市○○○路○ 段179 號友達商行，由被告先
    給付90萬元予友達商行，餘款80萬元部分則以原告名義向台
    新國際商業銀行桃園分行（以下簡稱台新桃園分行）辦理貸
    款購買賓士SLK280車號9555-VU 自用小客車一輛，系爭車輛
    供被告使用，汽車貸款亦由被告按月給付，依兩造口頭約定
    ，被告應給付原告上開貸款及汽車稅賦、違規罰單等金額。
  (二)原告念及兄弟情誼，因而在被告信用不良與多次請求下，同
    意借用原告名義購買系爭車輛供被告使用，言明以原告之名
    自98年4 月3日 起至103 年4 月3 日止，向台新桃園分行辦
    理貸款80萬元，分期5 年（每月需繳納貸款金額16,317元）
    ，再由原告繳交予台新桃園分行，直至全部清償完畢為止。
    詎料，被告自98年12月起即不按時繳納，並於99年4 月以後
    未再依約繳納貸款金額，致使原告遭台灣台北地方法院強制
    執行扣押原告在北大通運有限公司每月薪資所得之3 分之1
    ，復遭公司解僱在案，共計積欠本金689,814 元，原告係因
    被告之請求而以自己名義向台新桃園分行借款80萬元並轉供
    被告購買系爭車輛之用，被告同意由伊按月繳納貸款，實際
    上係由原告貸款後將款項借予被告使用，被告既未按期繳納
    貸款金額，自應償還原告借款（即迄今未付之貸款金額）68
    9,814 元。
  (三)系爭車輛雖登記車主為原告，但實際上所有權人為被告，被
    告依法自有繳付附隨於系爭車輛之稅賦，但被告竟拒絕繳付
    系爭車輛99年度使用牌照稅11,501元及汽車燃料使用費7,20
    0 元，共計18,701元，被告自受有不當得利，自應返還原告
    。
  (四)原告爰依消費借貸契約及不當得利返還請求權之法律關係請
    求被告給付借款689,814元及不當得利18,701 元，共計708,
    515 元，及自起訴狀繕本送達翌日起至清償日止，按週年利
    率5%計算之利息。
  (五)訴之聲明：被告應給付原告708,515 元，及自起訴狀繕本送
    達翌日起至清償日止，按週年利率5%計算之利息。
二、被告經本院合法通知未於言詞辯論期日到場，亦未提出書狀
    作任何聲明或陳述。
三、原告主張上開事實，業據其提出與其陳述相符之汽車貸款借
    據暨約定書及車輛動產抵押契約書影本各1 件、台灣台北地
    方法院扣薪執行命令影本2 件、違規查詢報表影本1 件、交
    通部公路總局臺北區監理所基隆監理站汽車牌照吊扣執行單
    影本1 件、台灣士林地方法院交通事件裁定影本1 件、律師
    函影本1 件、台灣士林地方法院執行命令影本1 件、台新銀
    行帳戶還款明細查詢書面資料及繳息卡影本各1 件、系爭車
    輛使用99年全期使用牌照稅繳款書及汽車燃料使用費繳納通
    知書影本各1 件及名片影本1 件等件為證；被告對於原告上
    開主張之事實，已於相當時期受合法通知，而於言詞辯論期
    日不到場，亦未提出準備書狀爭執，依民事訴訟法第280 條
    第3 項準用同條第1 項規定，視同自認原告之主張，自堪信
    為真實。
四、按借用人應於約定期限內，返還與借用物種類、品質、數量
    相同之物。未定返還期限者，借用人得隨時返還，貸與人亦
    得亦得定一個月以上之相當期限，催告返還，民法第478 條
    訂有明文。本件被告依兩造間借款契約有本金689,814 元未
    清償，且未約定還款期限，原告於99年6 月18日以博瀚法律
    事務所函催告被告還款後，並已逾一個月以上相當期限者，
    原告依上揭民法第478 條規定，自得請求被告返還借款本金
    。次查，汽車屬動產，其所有權因讓與合意之成立及交付而
    生移轉之效力，不以登記為要件，此觀民法第761 條第1 項
    規定自明。系爭車牌號碼9555-VU 號自用小客車雖登記為原
    告名下，此僅係車輛監理機關之行政管理，並不代表該車所
    有權真正之歸屬，依前所述，原告僅為系爭車輛之登記名義
    人，並非實際所有權人，則附隨於系爭車輛使用牌照稅及汽
    車燃料使用費等，實際納稅義務人均應係被告，被告依法即
    有繳納之義務，被告上開公法上之負擔，無法律上之原因，
    因原告為名義上之納稅義務人而受有免予繳納之利益，應認
    原告得依民法第179條之不當得利請求權請求被告返還。
五、又給付有確定期限者，債務人自期限屆滿時起，負遲延責任
    ；給付無確定期限者，債務人於債權人得請求給付時，經其
    催告而未為給付，自受催告時起，負遲延責任，其經債權人
    起訴而送達訴狀，或依督促程式送達支付命令，或為其他相
    類之行為者，與催告有同一之效力；遲延之債務，以支付金
    錢為標的者，債權人得請求依法定利率計算之遲延利息；應
    付利息之債務，其利率未經約定，亦無法律可據者，週年利
    率為百分之五，民法第229 條第1 項、第2 項、第233 條第
    1 項前段、第203 條分別定有明文。從而，原告依借款契約
    及民法第179 條規定之法律關係，請求被告給付708,515 元
    ，及自起訴狀繕本送達之翌日即99年11月6 日起至清償日止
    ，按週年利率5%計算之利息，洵屬有據，應予准許。
六、結論：本件原告之訴為有理由，依民事訴訟法第385條第1項
    前段、第78條，判決如主文。
中    華    民    國    99    年    12    月    31    日
                  民事第三庭    法  官  張紫能
以上正本係照原本作成
如對本判決上訴，須於判決送達後20日內向本院提出上訴狀。如
委任律師提起上訴者，應一併繳納上訴審裁判費。
中    華    民    國    99    年    12    月    31    日
                                書記官  蔡佳容

司法院資訊處製作；財團法人民間司法改革基金會備份。
